最高法院刑事判決　　　　　　　　　　　　　　　八十八年度台上字第七六二○號
　　上　訴　人　甲○○
右上訴人因違反槍砲彈藥刀械管制條例案件，不服台灣高等法院花蓮分院中華民國八
十六年十二月十一日第二審判決（八十六年度上重訴字第四一八號，起訴案號：台灣
台東地方法院檢察署八十六年度偵字第一一九一號），提起上訴，本院判決如左：
    主  文
原判決關於甲○○部分撤銷，發回台灣高等法院花蓮分院。
    理  由
本件原判決認定上訴人甲○○於民國八十五年九月間，未經許可，無故受王瑞碧（已
死亡）之委託，寄藏制式九二手槍（槍號 BER358908Z ）、九○手槍（槍號 FC289）
各一枝及子彈一百七十五發（其中十二發已經試射而不存在）、彈匣三個於其台中市
○○○街二一八號十一樓之三住宅。嗣經台灣彰化地方法院檢察署於八十五年十二月
十四日上午二時四十五分許，在台中市○○路與甘肅路口之紅珊瑚ＫＴＶ酒店內經警
查獲上訴人，上訴人在未被有偵查犯罪職權之機關或公務員查知其受王瑞碧之託代為
寄藏槍彈之前，即主動向接獲報案而至現場處理之台中縣警察局刑警隊警員蔡萬裕自
首，並帶同警員至台中市○○○街二一八號十一樓之三號住處起出所寄藏之上開手槍
二枝及子彈一百七十五發（已經試射十二發）、彈匣三個，進而接受裁判等情。因而
撤銷第一審關於上訴人部分之判決，改判仍論處上訴人未經許可，無故寄藏手槍罪刑
，固非無見。
惟查(一)有罪判決書之事實一欄，為判斷其適用法令當否之準據，法院應將依職權認定
與論罪科刑有關之事實，翔實記載，然後於理由內逐一說明其憑以認定之證據，並使
事實認定與理由說明，互相適合，方為合法。倘事實認定與理由說明，不相一致，或
事實與理由欄內之記載，前後齟齬，按諸刑事訴訟法第三百七十九條第十四款後段規
定，均屬判決理由矛盾之當然違背法令。原判決事實認定上訴人寄藏之子彈有一百七
十五發（其中十二發已發射而不存在），並在其住處起出該數目之子彈，惟於理由欄
引用之內政部警政署刑事警察局八十六年一月十七日鑑驗通知書則記載送鑑子彈一百
八十發（試射十二發）（見原判決理由乙一第五、六行），事實認定與理由說明，不
相一致，已有判決理由矛盾之違法。(二)按保安處分係對受處分人將來危險性所為拘束
其身體、自由等之處置，以達教化與治療之目的，為刑罰之補充制度。本諸法治國家
保障人權之原理及刑法之保護作用，其法律規定之內容，應受比例原則之規範，使保
安處分之宣告，與行為人所為行為之嚴重性、行為人所表現之危險性，及對於行為人
未來行為之期待性相當。是於槍砲彈藥刀械管制條例八十六年十一月二十四日修正公
布施行前犯該條例第十九條第一項所列舉之罪，除合於刑法第九十條第一項之要件得
依該條項規定宣告保安處分外，依從新從輕原則，自無適用刑法第二條第二項，依修
正後槍砲彈藥刀械管制條例第十九條第一項規定宣告保安處分之餘地（司法院大法官
會議釋字第四七一號解釋參照）。原判決認上訴人所為係犯修正前槍砲彈藥刀械管制
條例第七條第四項之罪，竟適用刑法第二條第二項之規定，依修正後槍砲彈藥刀械管
制條例第十九條第一項規定，併予宣告應於刑之執行完畢或赦免後，令入勞動場所強
制工作三年，尚有違誤。(三)修正前槍砲彈藥刀械管制條例第十三條之二第一項前段明
定：「犯第七條至第十三條之罪自首，並報繳其持有之槍砲彈藥刀械者，減輕或免除
其刑」。依特別法優於普通法之適用法律原則，對上開自首之特別規定，自應優先於
刑法第六十二條前段規定之適用，上訴人既已自動向警員自首，並立即帶警前往藏置
地點起出所寄藏持有之槍彈，已與自首報繳之效力無異，原判決誤依刑法第六十二條
前段之自首規定減輕其刑，其法律之適用亦有未當。以上或係上訴意旨所指摘，或為
本院得依職權調查之事項，應認原判決關於上訴人部分有撤銷發回更審之原因。又本
件上訴人何時收受第一審判決﹖攸關其提起第二審上訴是否合法，案經發回，應一併
查明。
據上論結，應依刑事訴訟法第三百九十七條、第四百零一條，判決如主文。
中      華      民      國    八十八    年     十二     月     三十     日
                              最高法院刑事第三庭
                                  審判長法官  陳  錫  奎
                                        法官  洪  清  江
                                        法官  吳  昆  仁
                                        法官  李  伯  道
                                        法官  洪  佳  濱
      右正本證明與原本無異
                                              書  記  官
中      華      民      國    八十九    年      一      月      六      日
